臺灣桃園地方法院刑事判決　　　　　　　 95年度易字第898號
公　訴　人　臺灣桃園地方法院檢察署檢察官
被　　　告　丙○○
上列被告因傷害案件，經檢察官提起公訴（95年度偵字第12335
號），本院判決如下︰
    主  文
丙○○無罪。
    理  由
一、公訴意旨略以：被告丙○○、戊○○（涉及傷害部分，本院
    另行審結）均係臺灣桃園地方法院之法警，於民國95年1 月
    14 日 ，告訴人甲○○因涉嫌販賣毒品案件，經臺灣桃園地
    方法院檢察署檢察官向本院聲請羈押獲准，於同日18時30分
    許，由被告丙○○負責解送告訴人甲○○至臺灣桃園地方法
    院檢察署法警室，惟解送至本院與臺灣桃園地方法院檢察署
    連接處之提款機前，告訴人甲○○突然衝向大門（所涉脫逃
    部分，臺灣桃園地方法院檢察署另案偵辦），被告丙○○遂
    徒手毆打告訴人甲○○之頭部，待告訴人甲○○倒地後，復
    以腳踢告訴人甲○○之頭部，再將告訴人甲○○解回臺灣桃
    園地方法院法警室，復承前普通傷害之接續犯意，徒手毆打
    告訴人甲○○之頭部，並抓告訴人甲○○之頭去撞牆，待告
    訴人甲○○倒地後，又以腳踢告訴人甲○○之頭部，致告訴
    人甲○○之頭部受有紅腫、瘀青之傷害。嗣由戊○○解送告
    訴人甲○○至本署法警室，戊○○因不滿告訴人甲○○有脫
    逃犯意，竟以腳踹告訴人甲○○之左側肋骨，使告訴人甲○○受有左側第4 、5 、6 肋骨骨折之傷害，因認被告張基成
    涉有刑法第277 條第1 項之傷害罪嫌。
二、按犯罪事實應依證據認定之，無證據不得認定犯罪事實；不
    能證明被告犯罪者，應諭知無罪之判決，刑事訴訟法第154
    條第2 項、第301 條第1 項分別定有明文。又告訴人之告訴
    ，係以使被告受刑事訴追為目的，是其陳述是否與事實相符
    ，仍應調查其他證據以資審認。事實之認定，應憑證據，如
    未能發現相當證據，或證據不足以證明，自不能以推測或擬
    制之方法，為裁判基礎。再認定犯罪事實，所憑之證據，雖
    不以直接證據為限，間接證據亦包括在內，然無論直接或間
    接證據，其為訴訟上之證明，須於通常一般之人均不致於有
    所懷疑，而得確信其為真實之程度者，始得據之為有罪之認
    定，倘其證明尚未達到此一程度，而有合理性懷疑之存在時
    ，即無從為有罪之認定，最高法院分別著有52年台上字第13
    00號、40年台上字第86號及76年台上字第4986號等判例可資
    參照。公訴人認被告丙○○涉有上揭犯行，無非係以（一）
    告訴人於偵查中之指訴；（二）證人即臺灣桃園看守所特約
    醫師龔正位之證詞；（三）臺灣桃園看守所診斷證明書1 紙
    及照片4 張等為其主要論據。惟訊據被告丙○○固不否認有
    於上揭時地負責解送告訴人甲○○，然堅詞否認有何傷害犯
    行，並辯稱：伊押解告訴人行經本院與臺灣桃園地方法院檢
    察署連接觸之提款機前，因告訴人欲脫逃而衝到該處旁之廁
    所跌倒在地，伊就上前用手壓住告訴人的頭還是脖子，且請
    求法警是支援，之後法院的其他同仁過來幫忙，遂將告訴人
    押到法院之法警室，伊僅係壓制告訴人並沒有毆打等語。
三、經查：
（一）雖告訴人於第一次偵查中之指訴：伊因伊一時想不開，想
      去自殺，去撞玻璃，在桃園地院拘留室外面被地院的法警
      打，法警們把伊推倒在地，並對伊拳打腳踢，約有十分鐘
      云云（見臺灣桃園地方法院檢察署95年度他字第876 號偵
      查卷第8 頁）；其於第二次偵查中之指訴：伊共在三個地
      方被打，第一次是中庭的提款機那邊，共有兩個人打伊頭
      部及踹伊身上，第二次是帶伊回去院方拘留室外面被打，
      跟打伊第一次的人相同，有打頭部並抓伊頭部去撞牆，還
      有踹伊身體，第三次是帶伊回檢方拘留室外面打，打的人
      是第一次及第二次打伊兩個人中其中一人，只有踹伊，又
      伊認得打伊的法警云云（見同上卷第32至33頁）；其於第
      三次偵查中之指訴：伊第一次被打是在中庭的提款機，當
      時伊要跑，跌到在地，被告用腳踢伊頭部，踢幾下忘記了
      ，又第二次是在法院的法警室打伊，被告是用手抓伊頭部
      去撞牆壁，伊跌倒後，被告踢伊頭部，第三次只有戊○○
      在檢方的法警室打伊（見同上卷第48至49頁）；其於第四
      次偵查中則指訴：至少有二、三個人打伊，在提款機那邊
      ，先用手打伊頭，等伊倒下來，再用腳踢，後來被告將伊
      解送到院方的法警室又用手打伊頭，抓伊頭去撞牆壁，等
      伊倒下來，又用腳踢頭部，上次開庭沒有說到用手打伊頭
      部係因為時間隔太久，記不清楚了云云（見同上卷第48至
      49 頁） ；然告訴人於本院審理中具結證述：當天一直被
      用反銬的方式扣著，因伊想自殺，所以跑去撞法院大廳的
      玻璃門，撞到玻璃門後，伊就反彈摔倒，摔倒後伊再爬起
      來，立刻往提款機方向跑，因不知道該處有階梯，又摔倒
      在地，法警就藉機將伊壓在地，接著就有人打伊的頭部及
      身體，打了二、三分鐘，伊被帶回法警室後，法警要伊靠
      著牆壁站，接著又有人對伊拳打腳踢，約打一、二分鐘，
      至於誰打的，伊並不知道，就換另一名法警將伊解送到地
      檢署法警室，因當時伊有上腳鐐及手銬，重心不穩就倒在
      地上，該名押解的法警就踢我的左側肋骨。又伊在提款機
      前，是倒在地上，並無親眼目睹被告用手腳毆打，伊是用
      感覺，而在法警辦公室時，因辦公室內的人伊都不認識，
      而被告是負責押解伊之法警，所以才說被告有打伊，另伊
      眉額部的瘀傷有可能是跌倒時造成的，此外看守所管理員
      有拍照的地方就是管理員檢查到有外傷才拍等語明確（見
      本院卷第69至75頁），觀諸告訴人於本院審理中之證詞，
      其雖於偵查中指訴被告即是毆打伊之法警，然當天告訴人
      衝到大門到被壓制為止，手銬一直被反銬，告訴人到在地
      上就掙扎翻身並未親眼目睹被告即係為毆打行為之人，則
      告訴人既無親眼見聞被告有為傷害之行為，自不得僅因被
      告是解送其之法警，即僅憑感覺率斷係被告所為，是告訴
      人於偵查中之指訴即有疑義。何況告訴人於偵查中就其究
      竟於何處被毆打、於被打地點有幾人為之、毆打過程為何
      及毆打時間之長短等情，有前後不一致之情形，是尚難遽
      信。參以告訴人於臺灣桃園看守所被告自白書中記載：在
      桃園地院被4 員法警打等字樣，此有臺灣桃園看守所自白
      書影本1 紙附卷，顯見告訴人對於究竟有幾名法警毆打乙
      節前後不一致之指訴，益徵告訴人當時僅係憑感覺並未正
      面親眼見聞等情。
（二）證人龔正位於偵查中證述：伊有檢驗過告訴人傷勢，看診
      時，並沒有外傷，照Ｘ光時，才知道是肋骨骨折，又告訴
      人肋骨骨折，有可能是躺在地上，被人用腳踹等語明確（
      見同上偵查卷第28頁）；其本院審理中另證述：告訴人先
      前有讓醫師周續文看過，醫師周續文在病歷上僅記載胸痛
      並開止痛及消炎要給告訴人，伊因告訴人表示被人打，所
      以就幫告訴人照Ｘ光，看到告訴人左胸肋骨骨折，但告訴
      人來就診時，身上看不出來有其他外傷，伊也沒有記載告
      訴人有其他外傷的情形（見本院卷第58至59頁），觀之證
      人龔正位之證詞，足認告訴人受有左胸肋骨骨折，並無其
      他外傷之事實。倘告訴人指訴，其感覺被至少二至三人毆
      打約二至三分鐘之久等情為真，衡諸常情其所受之外傷理
      應多處，何以醫師診斷時並未注意，且載記無外傷之理，
      足徵告訴人之指訴，與常情相悖，已難盡信。
（三）又證人即臺灣桃園地方法院檢察署司機乙○○於審理中證
      稱：當天伊正好在收發室門口，聽到從大門口處傳出玻璃
      掉下來的破裂聲，伊轉身看，就看到告訴人在大門欄杆那
      邊要將鐵欄杆推開，但推不開，告訴人就立刻轉身往郵局
      提款機方向，伊就跟著追上去，在告訴人跑往廁所時，不
      小心跌倒，伊負責擋住告訴人去路，與被告一起將告訴人
      抓住，但告訴人一直想要掙脫，被告就將告訴人壓在地上
      才制伏，又整個過程中，都沒有看到被告有出手毆打或踢
      告訴人等語綦詳（見本院卷第60至63頁），核與證人即本
      院總務科司機己○○於審理中證述：當時伊人坐在廣場大
      門的收發室面對法院，先聽到法院大廳鐵捲門發生很大的
      撞擊聲，接著就看見有人在鐵捲門內法院大樓中庭往法院
      後方門的方向跑，伊就趕過去，在廁所前伊看到人犯坐在
      地上，有帶著手銬，而且是反銬在背後，被告就站在他旁
      邊，而且乙○○也在站法警旁邊，又伊並沒有看到被告與
      告訴人扭打或被告有毆打或踹告訴人，此外告訴人被帶往
      法警室時，伊有跟在他們後面一起去，這過程中，告訴人
      沒有試圖在逃跑，而被告亦沒有毆打告訴人等情一致（見
      本院卷第63至67頁），則證人乙○○及己○○均證述未見
      被告毆打或踢告訴人等情，足徵被告所辯僅有為制伏告訴
      人行為等情不虛，自堪採信。
（三）另證人即臺灣桃園看守所檢查人丁○○於審理中結稱：告
      訴人入所時，是伊檢查告訴人身體，檢查時以肉眼觀察沒
      有發現身體外觀有明顯之傷害，所以在外傷紀錄才沒有任
      何標示，又只要新收人犯有說明身體有不適時，伊就會依
      照人犯所指疼痛部分拍照，當天伊僅拍頭部及胸部，告訴
      人並沒有說四肢或其他身體部位有受傷，如果告訴人有說
      ，伊一定會在上面記載，另告訴人額頭有受傷，伊填沒有
      外傷是伊疏忽等語明確，並有臺灣桃園看守所新收（借提
      還押）收容人內外傷紀錄1紙及照片4張附卷可佐。觀以證
      人丁○○之證詞及前開資料，僅能認定告訴人受有額頭眉
      角處瘀傷之情形，況告訴人於審理中自承，有可能是其在
      逃跑過程跌倒所致，已於前述，實無法以告訴人受有上開
      傷勢逕認定該傷害為被告所為。
四、綜上事證，本案尚未達於通常一般之人均不致有所懷疑，得
    確信其為真實之程度，而有合理性懷疑之存在，本院無從形
    成有罪之確信。此外，復查無其他積極證據足資認定被告等
    人確有刑法第277條第1項傷害之犯行，而告訴人之指訴並無
    證據證明被告確實有為傷害行為，根據「罪證有疑，利於被
    告」之證據法則，既不能證明被告犯罪，依法應為被告無罪
    之諭知。
據上論斷，應依刑事訴訟法第301條第1項，判決如主文。
本案經檢察官何嘉仁到庭執行職務
中　　華　　民　　國　　96　　年　　6 　　月　　14　　日
                  刑事第七庭審判長法　官 江振義
                                  法  官 劉為丕
                                  法  官 連雅婷
以上正本證明與原本無異
如不服本判決書應於送達後10日內向本院提出上訴狀
                                  書記官　張尹嫚
中　　華　　民　　國　　96　　年　　6 　　月　　14　　日
